【裁判字號】    90,上易,1620
【裁判日期】    901019
【裁判案由】    竊佔
【裁判全文】
臺灣高等法院高雄分院刑事判決                    九十年度上易字第一六二號
    上  訴  人  臺灣屏東地方法院檢察署檢察官
    被      告  甲○○
右上訴人因被告竊佔案件，不服臺灣屏東地方法院九十年度易字第四九０號中華民國
九十年七月三十一日第一審判決（起訴案號：臺灣屏東地方法院檢察署八十九年度偵
字第六九八一號），提起上訴，本院判決如左：
      主  文
原判決撤銷，發回台灣屏東地方法院。
      理  由
一、聲請簡易判決意旨略以：被告甲○○明知坐落於屏東縣恆春鎮○○○段五五四之
    二號土地係屬國有，歸由內政部營建署墾丁國家公園管理處管理，竟意圖為自己
    不法之利益，於民國八十八年底某日，於上址興建大型鐵皮屋一棟及附屬倉庫、
    空地等，共計竊佔國有地○點○二八六公頃，完工後並搬入其中居住，因認被告
    甲○○涉有刑法第三百二十條第二項之竊佔罪嫌等語。
二、按竊佔罪之成立，以意圖為自己不法利益，而竊佔他人之不動產為構成要件，若
    於同筆土地上，原本佔有之面積較小，而已罹於時效，固已不得再行追訴，惟嗣
    後佔有者乃在相同土地上除原有建物佔用部分外而且擴大佔有面積，重新興建建
    物竊佔者，就擴大佔有之部分而言，其時效之計算仍應自擴大佔有之行為時起算
    （最高法院八十三年台上字第五一九０號判決可資參照）。經查，本件系爭土地
    上座落房屋門牌號碼屏東縣恆春鎮○○○段五五四之一號於民國七十七年一月間
    即由被告甲○○申請臺灣電力公司裝表供電等情，固據被告在原審供述甚明，並
    有臺灣電力公司屏東區營業處九十年一四日函在卷可徵，惟此雖可認定被告甲○
    ○於七十七年一月間即佔有使用系爭土地，但被告係於八十八年間因其丈夫去世
    後遺有一筆錢，其乃鳩工將原佔用之木造鐵皮屋工寮拆除擴大面積改建為目前之
    鐵皮屋附設倉庫，重建後之鐵皮屋面積約為原來木造屋之好幾倍大等語，業經被
    告在本院調查中供述甚明。另証人即墾丁公園管理處人員吳宗祐亦到庭証述稱:
    在八十八年間，伊有會同民間測量公司前往附近測量，當時尚未發現被告目前所
    蓋之鐵皮屋等語，足見被告是否另於八十八年間在同筆土地上拆除原佔有土地之
    木造屋，再擴大原佔有面積，重新興建目前佔有如卷附土地複丈成果圖所示佔有
    面積之鐵皮屋，尚有調查審究之餘地，如被告確係自八十八年間始擴大面積（數
    倍）佔有，則就擴大佔有部分時效應自行為時（八十八年間）起算，迄公訴人提
    起公訴時應尚未逾追訴權時效期間。原審未予詳查，逕以被告自民國七十七年一
    月間即申請臺灣電力公司裝表供電等情，有臺灣電力公司屏東區營業處九十年一
    四日函在卷可徵，而認定被告自七十七年一月間起即佔有使用該系爭土地，更進
    而認被告於八十八年間興建之鐵皮屋及倉庫，係原有建物之改建並非竊佔行為之
    始點，故被告所為竊佔犯行之追訴權時效迄今已屆滿，乃諭知免訴之判決，自有
    未洽。檢察官上訴意旨指摘及此，上訴為有理由，應由本院將原判決撤銷，發回
    原審法院另為適法之裁判，並不經言詞辯論為之。
據上論斷，應依刑事訴訟法第三百六十九條第一項但書、第三百七十二條，判決如主
文。
中    華    民    國      九十      年       十       月     十九     日
                              臺灣高等法院高雄分院刑事第三庭
                                  審判長法官  謝宏宗
                                        法官  陳中和
       法官  莊崑山
右正本證明與原本無異。
不得上訴。
                                      書記官  邱麗莉
中    華    民    國      九十      年       十       月    二十三    日
                                                                   Ｊ


司法院資訊處製作；財團法人民間司法改革基金會備份。
